臺灣基隆地方法院刑事判決　　　　　　　　　　　　　九十二年度訴字第四六六號
　　公　訴　人　臺灣基隆地方法院檢察署檢察官
　　被　　　告　丙○○
　　指定辯護人　本院公設辯護人乙○○
右列被告因強盜等案件，經檢察官提起公訴（九十二年度偵字第七一七號）本院判決
如左︰
    主  文
丙○○對於公務員依法執行職務時，施強暴脅迫，處有期徒刑伍月，如易科罰金以參
佰元折算壹日。
其餘被訴加重強盜部分無罪。
    事  實
一、丙○○曾犯殺人未遂案件，經本院以八十五年度少訴字第一號判處有期徒刑二年
    六月確定，於民國八十六年十二月三十日假釋出獄，甫在八十七年七月二日假釋
    期滿未撤銷假釋，其未執行之刑以已執行論而執行完畢（不構成累犯），竟猶不
    知悔改，於涉嫌強盜案件在臺灣基隆地方法院檢察署偵查中期間，當時臺灣基隆
    地方法院檢察署檢察官同時於九十三年七月十六日借提在台北戒治所強制戒治之
    丙○○，及在桃園女子監獄戒治所強制戒治之證人丁○○，命司法警察在九十二
    年七月十六日下午一時許，提往臺灣基隆地方法院檢察署候訊室等候開庭時，丙○○企圖唆使丁○○為有利於己之證言而與其交談，經在候訊室執行勤務之司法
    警察己○○多次制止無效，進而命令丁○○往候訊室內靠坐，惟丁○○並未服從
    ，己○○即對丁○○施以戒具，使丁○○無法靠近丙○○交談，此舉令丁○○心
    生不滿遂與己○○發生爭吵，丙○○見狀竟以：「幹你娘老基八」（台語）言語
    公然侮辱（公然侮辱部分未據告訴）、及「等我出去要給你死」危害生命安全之
    言語對己○○恐嚇，致己○○心生畏懼而危害其安全；並作勢自侯訊室鐵欄內欲
    揮打己○○，而於己○○執行職務時施強暴脅迫。
二、案經基隆巿警察局第四分局及臺灣基隆地方法院檢察署法警室報告臺灣基隆地方
    法院檢察署檢察官偵查起訴。
    理  由
壹、有罪部分：
一、訊據被告丙○○矢口否認有侮辱或恐嚇司法警察之犯行，辯稱：「在地檢署，我
    跟丁○○聊天，結果法警要銬丁○○手銬、腳鐐，我問法警『有需要對一個女子
    這樣子嗎』，當時法警跟丁○○已發生口角，我又說『真的需要這樣嗎』，法警
    罵我『幹你娘、老基八』，我也罵回去『幹你娘、老基八』，法警就把我銬起來
    」云云。經查：被告於臺灣基隆地方法院檢察署侯訊室對法警己○○以：「幹你
    娘老芝麻」、「等我出去要給你死」等言語侮辱及恐嚇之事實，業據證人己○○
    迭於偵查及本院審理時指稱：「因為（在侯訊室）聽到被告對丁○○用台語說『
    這條妳要幫我解』（不知道所講的這一條是何案件，但他們是同案的被告及證人
    ），因為被告、丁○○在欄杆旁，我要求二人不要講話，但他們雖然不在同一間
    羈押室卻大聲交談。後來我進入羈押室對丁○○實施戒護時，被告見狀就對我罵
    三字經，我上前到被告的羈押室門前，要被告不要再講話，被告就從羈押室內一
    拳揮出來，我閃過去，他接著用台語說『我若關出來要給你死』」等語，核與證
    人劉佩佩即與丁○○同處一室之另案受刑人於同日（九十三年七月十六日）偵查
    時證稱：「因執行毒品而到羈押室，當時拘押室內還有一男（丙○○）一女（丁○○），我跟女的（丁○○）一起從桃園女監來的。在拘押室內法警（己○○）
    叫女的（丁○○）坐到後面，不讓她和男的（丙○○）講話，但女的不肯，女的
    態度不好，法警很生氣，二人吵起來互罵三字經。關在另一間那個男的跟著罵，
    也有說出去要給法警好看之類的話，當時是女的先罵。關在另一間那個男的一直
    插嘴，法警很生氣就要用手拷拷他們，當時那個男的罵得很大聲」等語（偵卷第
    一四一、一四二頁）悉相吻合，並有台灣基隆地方法院檢察署司法警察九十三年
    七月十六日之報告單一份在卷可參；且經本院於九十三年一月六日在台灣基隆地
    方法院檢察署法警室勘驗監視錄影帶之結果：「法警己○○於（錄影帶顯示時間
    ）十三時十一分三十一秒靠近被告丙○○拘留室鐵欄旁，被告突然從鐵欄內伸出
    右手朝法警前胸，法警閃躲並向後退」等情，有本院刑事勘驗筆錄一份在卷可考
    ，證人己○○前開指述情節與事實相符，可以採信，堪可認定證人己○○確於九
    十二年七月十六日十三時十五分許，在台灣基隆地方法院檢察署候訊室值勤時，
    遭被告侮辱及恐嚇之事實。至於證人丁○○雖到院證稱：「當天是己○○先罵我
    三字經，被告聽到後幫我跟己○○說『主管你是否要對一個女子如此做？』結果
    己○○就銬手銬，也要銬被告的手銬，被告和己○○二人間的紛爭，我沒有看到
    」云云，惟證人丁○○亦因此事對證人己○○心生不滿，其所為之證言自會對被
    告偏頗、避重就輕，而其證述內容與證人劉佩佩前開證述情節不同，應非可採；
    故被告前開所辯，為卸責之詞，不足採信。
二、核被告所為係犯刑法第一百四十條第一項侮辱公務員罪及第一百三十五條第一項
    妨害公務執行罪、第三百零五條之恐嚇危害安全罪。被告所犯三罪間，係一行為
    觸犯數罪名，為想像競合犯，應從一重之妨害公務執行罪處斷。公訴人就被告對
    於公務員執行職務時施脅迫之犯行，已於起訴書犯罪事實欄內載明，僅起訴書所
    犯法條欄漏未記載刑法第一百三十五條第一項，又公訴人就被告對於公務員執行
    職務時施強暴之妨害公務犯行之事實漏未記載，惟此部分與前揭起訴之妨害公務
    之事實，為單純一罪之關係，為起訴效力所及，本院得併予審理。爰審酌被告犯
    罪之動機、目的係不滿司法警察為維護秩序於侯訊室內之處分行為，竟以辱罵、
    恐嚇司法警察之方式表達其不滿，對司法警察執勤公務時所生之危害及其犯後一
    再卸責飾詞毫無悔改之態度等一切情狀，量處有期徒刑如主文所示之刑，並諭知
    易科罰金折算標準，以示儆懲。
貳、無罪部分：
一、公訴意旨另以：被告丙○○意圖為自己不法所有，於九十一年八月二十一日五時
    許，持西瓜刀一把（未扣案），與另一不明男子共同騎乘車號不詳機車，沿基隆
    巿安樂路一段行駛，尋找目標以便伺機強盜。行經安樂路一段一九八號前時，見
    戊○○單身一人，認為有機可趁，持西瓜刀架在戊○○脖子上，至使不能反抗，
    強盜其所有之皮包一只（內有身分證、存摺、提款卡、健保卡、現金新台幣二千
    餘元及MOTOROLA牌8088型式、門號0000000000、序號000000000000000號手機一
    支），得手後共同騎乘機車逃離現場。丙○○復於同日六時許，將前揭強盜所得
    之手機，以三千元抵押予不知情之友人丁○○。嗣於九十二年二月十九日，經警
    循線查獲，因認被告涉犯刑法三百三十條之加重強盜罪嫌。
二、本件公訴人認被告涉有加重強盜罪嫌，係以被害人戊○○證述其在九十一年八月
    二十一日五時被強盜之經過、及證人丁○○證述在九十一年八月二十一日六時，
    被告抵押予MOTOROLA牌8088型式、序號000000000000000號手機之事實，並參以
    000000000000000手機使用之行動電話門號資料一紙、丁○○持有之MOTOROLA牌
    8088手機序號照片一張，為其所憑之證據。訊據被告堅決否認有強盜之事實，辯
    稱：「手機不是我拿給丁○○的」等語。
三、按犯罪事實應依證據認定之，無證據不得推定其犯罪事實；又不能證明被告犯罪
    者，應諭知被告無罪之判決，刑事訴訟法第一百五十四條、第三百零一條第一項
    分別定有明文。而事實之認定，應憑證據，如未發現相當證據或證據不足以證明
    ，自不能以推測或擬制之方法，為裁判基礎（最高法院四十年臺上字第八六號判
    例參照）。再認定不利於被告之事實，須依積極證據，苟積極證據不足為不利於
    被告事實之認定時，即應為有利於被告之認定，更不必有何有利之證據（最高法
    院三十年上字第八一六號判例參照）；又所謂「積極證據足以為不利被告事實之
    認定」係指據為訴訟上證明之全盤證據資料，在客觀上已達於通常一般之人均不
    致於有所懷疑，而得確信被告確曾犯罪之程度，若未達到此一程度，而有合理懷
    疑之存在時，即無從為有罪之認定（最高法院七十六年臺上字第四九八六號判例
    參照）。
四、經查：
  (一)被害人戊○○雖到院指稱：「當天早上四點五十分到案發地點，知道有兩個人
      ，一個人坐在機車上，一個人下來搶。當時皮包是勾在我的左手肘，搶匪從後
      面一手勒住我的脖子，手上拿一把刀，另一手就從我身後把皮包搶走，沒有看
      到搶匪的正面，搶走後我回頭看，兩人立刻騎機車逃走，搶匪頭上戴東西，面
      貌、身高均不知道，被搶皮包內有郵局存摺、印章、提款卡、ＭＯＴＯＲＯＬ
      Ａ銀色手機、現金兩千多元、鑰匙、銅板等物。無法指認何人行搶」等語，其
      雖指述遭二名機車騎士強盜之經過，惟被害人遭強盜之際未能清楚辨識犯嫌，
      其到院後亦無法指認犯嫌為何人，故其指述內容可否做為被告涉犯加重強盜罪
      嫌之不利證據，並非無疑。
  (二)再依證人丁○○到院證稱：「行動電話（MOTOROLA牌8088型式）是被告在愛四
      路彰化銀行附近交給我，因為被告曾向我借三千元，細節以警訊筆錄較正確」
      等語，其於警詢時係證稱：「綽號嘉偉（即被告）在九十一年八月二十一日上
      午六時許天剛亮時，打電話給我說身上沒有錢要向我借錢，我約嘉偉到仁二路
      、愛四路彰化銀行前談，他到了之後向我借三千元，然後把該手機押在我這邊
      三天，如果沒還錢，手機就給我」等語，並有序號000000000000000手機使用
      之行動電話門號資料一紙、丁○○持有之MOTOROLA牌8088手機序號照片一張為
      憑。然依證人丁○○雖證稱被告於九十一年八月二十一日早上將MOTOROLA牌
      8088型式行動電話交付抵償等情，惟依卷附行動電話通聯記錄觀之，MOTOROLA
      牌8088型式行動電話（手機序號000000000000000號，最後一碼為檢查碼，故
      與序號000000000000000號最後一碼不同）自九十一年八月二十三日起至同年
      月二十四日止均由門號0000000000之行動電話使用中，迄至同年八
      月二十五日二時三十一分前開MOTOROLA牌8088型式行動電話始由證人丁○○當
      時使用之門號0000000000行動電話使用，此有台灣大哥大股份有限
      公司門號0000000000雙向通聯資料查詢、門號000000000
      0雙向通聯資料各一份在卷可考（見偵卷第三三至三八頁），換言之，證人丁○○若於MOTOROLA牌8088型式行動電話遭強盜後不久即取得行動電話，為何自
      八月二十三日起至八月二十四日止其持有該MOTOROLA牌8088型式行動電話期間
      ，行動電話係由0000000000門號使用中，是證人丁○○前開證述取
      得手機之時間即有違誤，實係於八月二十五日始取得該MOTOROLA牌8088型式行
      動電話。又查，據證人黃秋茂於警訊、偵查及本院審理時均證稱：「門號00
      00000000行動電話於九十一年八月期間係由案外人甲○○使用中」等
      情（參偵卷第十七、九五頁、本院九十二年十二月四日、九十三年一月六日審
      理筆錄），雖經甲○○到院否認有使用門號0000000000行動電話云
      云（參本院九十三年一月六日審理筆錄），然因此部分之事實關係案外人甲○○是否涉犯罪嫌，應為避就之詞，尚非可採。綜上，應可認定被告丙○○係於
      九十一年八月二十五日凌晨二時三十一分前某時，始將被害人戊○○遭強盜之
      MOTOROLA牌8088型式行動電話交付予證人丁○○等情；惟被告取得該MOTOROLA
      牌8088型式行動電話原因為何？係自案外人甲○○或其他不詳人士處收受之贓
      物？或參與強盜犯行而取得？或因其他原因取得？其取得原因均不明，自難遽
      以被告將MOTOROLA牌8088型式行動電話交付予證人丁○○之事實，即推論行被
      告涉犯加重強盜罪嫌。
  (三)依上所述，公訴人所舉之證據不足以證明被告犯罪，此外本院復查無其他證據
      證明被告確有公訴人所指此部分之犯行，揆諸前揭說明，即無積極證據足認被
      告有加重強盜之犯行，不能證明被告犯罪，依法應諭知無罪之判決。
據上論斷，應依刑事訴訟法第二百九十九條第一項前段、第三百零一條第一項，刑法
第一百三十五條第一項、第一百四十條第一項、第三百零五條、第五十五條、第四十
一條第一項前段，罰金罰鍰提高標準條例第一條前段、第二條，判決如主文。
本案經檢察官張介欽到庭執行職務。
中      華      民      國    九十三    年      一      月    三十      日
                              臺灣基隆地方法院刑事第二庭
                                    審判長法  官  王福康
                                          法  官  齊  潔
                                          法  官  何怡穎
右正本證明與原本無異。
對於本件判決如有不服，應於收受送達後十日內向本院提出上訴書狀，上訴於臺灣高
等法院，并按他造當事之人數附具繕本。
                                          書記官  李繼業
中      華      民      國    九十三    年      二      月    三        日
附錄論罪法條
刑法第一百三十五條第一項：
對於公務員依法執行職務時，施強暴脅迫者，處三年以下有期徒刑、拘役或三百元以
下罰金。
刑法第一百四十條第一項：
於公務員依法執行職務時，當場侮辱，或對於其依法執行之職務公然侮辱者，處六月
以下有期徒刑、拘役或一百元以下罰金。
刑法第三百零五條：
以加害生命、身體、自由、名譽、財產之事，恐嚇他人致生危害於安全者，處二年以
下有期徒刑、拘役或三百元以下罰金。
